臺灣板橋地方法院刑事判決　　　　　　　 96年度易字第396號
公　訴　人　臺灣板橋地方法院檢察署檢察官
被　　　告　甲○○
上列被告因違反著作權法等案件，經檢察官提起公訴（96年度偵
字第2325號），被告於準備程序進行中就被訴事實為有罪之陳述
，經告知簡式審判程序之旨，並聽取當事人之意見後，本院裁定
由受命法官獨任進行簡式審判程序，並判決如下：
    主  文
甲○○明知係侵害著作財產權之重製光碟而散布，處有期徒刑柒
月。緩刑貳年。扣案如附表二所示之盜版遊戲光碟，均沒收。
    事  實
一、甲○○在臺北縣板橋市○○路○ 段318 巷45號經營模型玩具
    及遊戲光碟販賣店，明知如附表一所示「PlayStation 」、
    「PS設計圖」、「PlayStation 2 」等商標圖樣均係日商新
    力電腦娛樂股份有限公司（下稱日商新力公司）向我國經濟
    部智慧財產局申請為商標註冊登記，指定使用於各該如附表
    一所示之商品上，另「Koei及圖」、「真‧三國無雙」、「
    戰國無雙」等商標圖樣均係日商光榮股份有限公司（下稱日
    商光榮公司）向我國經濟部智慧財產局申請為商標註冊登記
    ，指定使用於各該如附表一所示之商品上，且均在專用期間
    內，均為享有商標專用權之商標圖樣，未經商標專用權人之
    同意或授權，不得於同一商品或類似商品，使用相同或近似
    之商標圖樣，而「Koei及圖」、「真‧三國無雙」、「戰國
    無雙」之商標專用權，業由日商光榮公司授權臺灣光榮綜合
    資訊股份有限公司（下稱臺灣光榮公司）使用，上揭商標圖
    樣均已在我國國內市場行銷多年，享有極高之知名度，為業
    界及相關消費大眾所熟知之商標。亦明知遊戲名稱為「真‧
    三國無雙4 」、「戰國無雙2 」之軟體，為臺灣光榮公司享
    有著作財產權之電腦程式著作，「PlayStation Programmer
    Tools 」、「Programmer Tools for the PlayStation 2
    computer enterainment system,version 1.0」（下統稱「
    Library Programs」）軟體，則為日商新力公司享有著作財
    產權之電腦程式著作，且臺灣光榮公司為表彰「戰國無雙2
    」之遊戲來源、品牌及該遊戲光碟係專供日商新力公司所生
    產之PlayStation2電視遊樂器主機使用，除在遊戲光碟片上
    印上「Koei及圖」、「真‧三國無雙」、「戰國無雙」、「
    PlayStation 」、「PS設計圖」、「PlayStation 2 」之註
    冊商標圖樣，用以宣示該遊戲光碟由該公司出品並享有著作
    權外，更於「真‧三國無雙4 」、「戰國無雙2 」之遊戲程
    式燒錄至光碟片內時，將前開註冊商標圖樣以程式寫入光碟
    片中，以使消費者在將光碟片置入電視遊樂器主機，操作玩
    樂該遊戲軟體之際，能由畫面中出現之前揭註冊商標圖樣中
    得知該遊戲之來源及品牌；他人非經上開商標專用權人及著
    作權人之同意，不得於同一商品使用相同之商標圖樣，亦不
    得擅自重製、散布上開電腦程式著作。詎甲○○明知真實姓
    名年籍不詳綽號「阿文」所販賣之「真‧三國無雙4 」、「
    戰國無雙2 」等遊戲光碟，係他人未經臺灣光榮公司、日商
    新力公司之同意或授權擅自重製臺灣光榮公司享有著作權之
    電腦程式著作，為侵害著作財產權之重製光碟，且亦未經日
    商新力公司、日商光榮公司及臺灣光榮公司等商標專用權人
    之同意或授權，即在該盜版光碟片上分別使用相同於如附表
    所示之「PlayStation 」、「PS設計圖」、「PlayStation
    2」、「Koei及圖」、「真‧三國無雙」及「戰國無雙」
    等註冊商標圖樣，而該盜版光碟片使用電視遊樂器主機執行
    程式後，並會出現「Koei及圖」、「真‧三國無雙」及「戰
    國無雙」之註冊商標圖樣，均足以使消費者誤認該遊戲光碟
    係臺灣光榮公司所生產發行，仍於95年11月下旬某日，向「
    阿文」以每片新臺幣（下同）100元之價格購入「真‧三國
    無雙4」盜版遊戲光碟5片，及於同年12月25日向「阿文」以
    同一價格購入「戰國無雙2」盜版遊戲光碟10片後，即在上
    址以每片150元之價格，販售前開盜版遊戲光碟予不特定之
    人，以牟取不法利益，共計賣出「真‧三國無雙4」盜版遊
    戲光碟2片、「戰國無雙2」盜版遊戲光碟4片，以此方式散
    布侵害著作財產權之重製光碟而侵害臺灣光榮公司、日商新
    力公司之著作權，並侵害臺灣光榮公司、日商新力公司、日
    商光榮公司之商標專用權。嗣於96年1月10日17時30分許，
    為警在上址當場查獲，並扣得如附表所示「真‧三國無雙4
    」盜版遊戲光碟3片、「戰國無雙2」盜版遊戲光碟6片。
二、案經臺灣光榮公司告訴臺北縣政府警察局海山分局報告台灣
    板橋地方法院檢察署檢察官偵查起訴。
    理  由
一、上揭事實，業據被告甲○○於警詢、檢察官偵訊及本院審理
    中均坦承不諱，核與告訴人臺灣光榮公司代理人乙○○於警
    詢中之指訴情節相符，此外並有鑑識報告書、臺灣光榮公司
    臺北市政府營利事業登記證、「真‧三國無雙4 」遊戲光碟
    封面各乙份、經濟部智慧財產局商標資料檢索服務5 份、照
    片8 幀（起訴書誤載為40張）在卷可稽，如附表所示侵害著
    作財產權之重製光碟扣案可證。足徵被告自白與事實相符，
    洵堪採為認定事實之依據。本件事證明確，被告犯行洵堪認
    定，應依法論科。
二、核被告所為，係犯著作權法第91條之1 第3 項、第2 項明知
    係侵害著作財產權之重製光碟而散布罪，及商標法第82條之
    販賣仿冒商標商品罪。被告以一販賣盜版光碟之行為同時觸
    犯明知係侵害著作財產權之重製光碟而散布罪及販賣仿冒日
    商新力公司、日商光榮公司及臺灣光榮公司之上開商標商品
    罪（此部分同時侵害此三公司之商標專用權，屬同種想像競
    合犯），屬想像競合犯，應從一重之明知係侵害著作財產權
    之重製光碟而散布罪處斷。次按刑事法若干犯罪行為態樣，
    本質上原具有反覆、延續實行之特徵，立法時既予特別歸類
    ，定為犯罪構成要件之行為要素，則行為人基於概括之犯意
    ，在密切接近之一定時、地持續實行之複次行為，倘依社會
    通念，於客觀上認為符合一個反覆、延續性之行為觀念者，
    於刑法評價上，即應僅成立一罪。學理上所稱「集合犯」之
    職業性、營業性或收集性等具有重複特質之犯罪均屬之，例
    如經營、從事業務、收集、販賣、製造、散布等行為概念者
    ，最高法院95年台上字第1079號判決、95年台上字第3937號
    判決、95年台上字第4686號判決可資參照。從而，本件被告
    販賣盜版遊戲光碟之行為，具有不斷反覆實施之特性，係屬
    集合犯行為，自仍應論以一罪。又上開犯罪事實中就被告販
    賣之盜版光碟上印有仿冒之「PlayStation 2 」、「戰國無
    雙」等註冊商標圖樣，及散布侵害日商新力公司著作財產權
    犯行，雖未據檢察官起訴，惟該部分與本案起訴部分有想像
    競合犯關係，應均為起訴效力所及，本院自得併予審理。爰
    審酌被告為貪圖一時小利，即販賣盜版遊戲光碟，而商標具
    有辨識商品來源之功用，且企業者通常經過相當時間並投入
    大量資金研發產品，於商品之行銷及品質之改良，始得使該
    商標具有代表一定品質之效，販賣盜版產品，對著作財產權
    人及商標專用權人之市場利益所造成之侵害非輕，並誤導消
    費者對於該商標商品之正確認知，有損我國保護智慧財產權
    之國際形象，兼衡其犯罪之動機、目的、手段、告訴人所受
    損害，及販賣之數量非鉅，且犯罪後坦承犯行，已與告訴人
    臺灣光榮公司達成和解，並賠償告訴人8 萬元，有卷附之賠
    償和解契約書影本乙紙可稽，態度良好等一切情狀，量處如
    主文所示之刑，以示懲儆。又被告雖曾因賭博案件，經本院
    以84年度易字第2238號判處有期徒刑4 月，如易科罰金，以
    銀元300 元折算1 日，於84年7 月17日准予易科罰金執行完
    畢，惟執行完畢後5 年內未曾因故意犯罪受有期徒刑以上刑
    之宣告，有臺灣高等法院被告前案紀錄表乙紙可按，其因一
    時失慮，致罹刑典，事後已坦承犯行，並與告訴人達成和解
    ，告訴人臺灣光榮公司代理人乙○○亦表示被告確有依照和
    解契約書履行，請給予被告機會予以改過自新，被告經此刑
    之宣告後，應知所警惕而無再犯之虞，本院因認所宣告之刑
    以暫不執行為適當，併予宣告緩刑2 年，用啟自新。
三、扣案如附表二所示之盜版遊戲光碟，因屬涉犯商標法第82條
    之罪所販賣之商品，雖被告前揭所犯違反商標法部分係裁判
    上一罪關係中想像競合犯之輕罪，惟商標法第83條乃不問屬
    於犯人與否皆應沒收之「絕對義務沒收主義」規定，參諸最
    高法院79年度第3 次刑事庭會議決議 (二)及 最高法院79
    年臺上字第5137號判例之見解，應優先於採職權沒收主義之
    著作權法第98條而適用，是應依商標法第83條之規定予以沒
    收。
據上論斷，應依刑事訴訟法第273 條之1 第1 項、第299 條第1
項前段，著作權法第91條之1 第3 項、第2 項，商標法第82條、
第83條，刑法第11條前段、第55條、第74條第1 項第2 款，判決
如主文。
本案經檢察官曾文鐘到庭執行職務。
中　　華　　民　　國　　96　　年　　3 　　月　　30　　日
                  刑事第十一庭  法　官  張宏節
上列正本證明與原本無異。
如不服本判決，應於判決送達後十日內向本院提出上訴狀，上訴
於臺灣高等法院。
                                書記官  李崇文
中　　華　　民　　國　　96　　年　　4 　　月　　2 　　日
